【裁判字號】    97,聲簡再,3
【裁判日期】    980427
【裁判案由】    聲請再審
【裁判全文】
臺灣板橋地方法院刑事裁定          97年度聲簡再字第3號
再審聲請人  甲○○
即受判決人
                    （現於臺灣新竹監獄執行中）
上列聲請人因毒品危害防制條例案件，對於本院民國97年4 月30
日97年度簡字第2700號刑事簡易判決，聲請再審，本院裁定如下
：
    主  文
再審之聲請駁回。
    理  由
一、聲請再審意旨略以：聲請人甲○○因施用第二級毒品犯行於
    民國96年12月6 日凌晨4 時5 分許，在臺北市帝華旅館為臺
    北市政府警察局萬華分局查獲，並當場扣得甲基安非他命5
    小包、吸食器等物，嗣聲請人於萬華分局訊問並經採尿檢驗
    ，然在該局移送至臺灣臺北地方法院檢察署之前，復於同日
    下午2 時30分許，又經該局偵查隊訊問，惟因聲請人業經查
    獲後進入萬華分局均未離開，故而向該局偵查隊否認再度吸
    食毒品，惟於偵查隊時曾二度接受採尿檢驗，即聲請人於同
    一日接受了二次尿液檢驗，則該二次之尿液送驗結果自當均
    呈現陽性反應，其後聲請人於96年12月6 日經移送臺灣臺北
    地方法院檢察署經檢察官諭令交保候傳，因當日聲請人無錢
    可以交保，迄翌日即96年12月7 日凌晨始改自保並經諭令限
    制住居，然上開經臺北市政府警察局萬華分局偵查隊第二次
    採尿之檢驗結果竟遭該局於97年2 月14日函送臺灣板橋地方
    法院檢察署，其後據以起訴，再經貴院以97年度簡字第2700
    號刑事簡易判決判處有期徒刑6 月，當此判決書送達時，因
    聲請人之第一次採尿犯行尚未開庭，故聲請人未於上訴期間
    內提起上訴，嗣經臺灣臺北地方法院通知開庭，聲請人始知
    原來同一次施用毒品犯行遭受二次重複刑罰，嗣聲請人就臺
    灣臺北地方法院所裁判之第一次採尿結果提出上訴，惟臺灣
    高等法院法官誤認聲請人因欲上訴而予以駁回，其後聲請人
    對於貴院刑事簡易判決提出再審，惟因欠缺附具原判決正本
    而遭駁回，經聲請人抗告後，又遭以補具之判決正本於法不
    符為由再度駁回，惟聲請人於96年12月6 日為臺北市政府警
    察局萬華分局查獲後至移送臺灣臺北地方法院檢察署之前，
    確實歷經二次詢問及採尿，可知本案與第一次採尿經移送臺
    灣臺北地方法院檢察署起訴、判決之案件確屬同一犯行案件
    ，為此依法聲請再審云云。
二、按有罪之判決確定後，有下列情形之一者，為受判決人之利
    益，得聲請再審：(一)、原判決所憑之證物已證明其為偽造
    或變造者。 (二)、 原判決所憑之證言、鑑定或通譯已證明
    其為虛偽者。 (三)、 受有罪判決之人，已證明其係被誣告
    者。 (四)、 原判決所憑之通常法院或特別法院之裁判已經
    確定裁判變更者。 (五)、 參與原判決或前審判決或判決前
    所行調查之法官，或參與偵查或起訴之檢察官，因該案件犯
    職務上之罪已經證明者，或因該案件違法失職已受懲戒處分
    ，足以影響原判決者。 (六)、 因發現確實之新證據，足認
    受有罪判決之人應受無罪、免訴、免刑或輕於原判決所認罪
    名之判決者；又不得上訴於第三審法院之案件，其經第二審
    確定之有罪判決，如就足生影響於判決之重要證據漏未審酌
    者，亦得為受判決人之利益，聲請再審，刑事訴訟法第420
    條第1 項、第421 條分別定有明文。是以，有罪之判決確定
    後，為受判決人之利益而聲請再審，必其聲請再審之理由合
    於刑事訴訟法第420 條第1 項或第421 條有足生影響於判決
    之重要證據漏未審酌者，始准許之。次按，刑事訴訟法之再
    審及非常上訴制度，雖均為救濟已確定之刑事判決而設，惟
    再審係為原確定判決認定事實錯誤而設之救濟程序，非常上
    訴程序則在糾正依原確定判決確認之事實為基礎，所生之適
    用法則違誤，二者迥不相侔。倘原確定判決之審判有違背法
    令之情事，即應由最高法院檢察署檢察總長提起非常上訴予
    以救濟，又法院認為聲請再審之程序違背規定者，應以裁定
    駁回之，刑事訴訟法第441 條、第433 條亦分別定有明文。
三、經查，聲請人即受判決人因於96年12月6 日4 時5 分為警採
    尿前回溯96小時內某時，在臺大醫院廁所內，以玻璃球點火
    燃燒成煙霧狀吸用第二級毒品甲基安非他命，於96年12 月6
    日4 時5 分許，在台北市○○區○○路206 號11樓帝華旅館
    1111號房為臺北市政府警察局萬華分局查獲，並當場扣得甲
    基安非他命5 小包、玻璃球吸食器1 個等物，業經臺北市政
    府警察局萬華分局以96年12月6 日北市警萬分刑字第096337
    67800 號函移送臺灣臺北地方法院檢察署，由該署檢察官以
    97年度毒偵字第3 號、第215 號、第244 號提起公訴〔起訴
    書犯罪事實（三）部分〕，並於97年3 月11日繫屬於臺灣臺
    北地方法院，經臺灣臺北地方法院審理結果，於97年4 月29
    日以97年度訴字第404 號判決判處有期徒刑7 月，嗣經上訴
    臺灣高等法院，經該院於97年6 月26日以97年度上易字第12
    78號判決撤銷原判決，改判處有期徒刑7 月確定在案〔即該
    判決附表三所示之宣告刑〕（以上案件簡稱為前案），另聲
    請人因於96年12月6 日14時33分為警採尿前回溯96小時內某
    時，在不詳地點施用第二級毒品甲基安非他命，經臺北市政
    府警察局萬華分局偵查隊於97年2 月14日以北市警萬分刑字
    第09730069300 號函移送臺灣板橋地方法院檢察署，由該署
    檢察官以97年度毒偵字第2264號向本院聲請簡易判決處刑，
    並於97年4 月3 日繫屬於本院，經本院於97年4 月14日以96
    年度簡字第2700號刑事簡易判決判處有期徒刑6 月確定在案
    （以上案件簡稱為後案）等情，業經本院調閱臺灣高等地方
    法院97年度上易字第1278號案卷全卷、本院97年度簡字第27
    00號案卷查明無誤，惟經本院參閱前開二案卷，較諸被告為
    警查獲後迄移送臺灣臺北地方法院檢察署、臺灣板橋地方法
    院檢察署起訴前之時間歷程，其中前案為：(一)聲請人於96年
    12月6 日4 時5 分許，在臺北市○○區○○路206 號11樓帝
    華旅館1111號房為臺北市政府警察局萬華分局查獲，並扣得
    甲基安非他命1 小包、玻璃球吸食器1 組；(二)經聲請人供述
    查獲地點尚有藏放毒品，故於96年12月6 日5 時許，再帶同
    臺北市政府警察局萬華分局警員返回帝華旅館1111號房查扣
    甲基安非他命4 小包；(三)於同日9 時11分許，於臺北市政府
    警察局萬華分局桂林路派出所制作調查筆錄，迄同日9 時57
    分許詢問完畢，(四)於同日18時20分許，由臺北市政府警察局
    萬華分局移送臺灣臺北地方法院檢察署訊問，並於19時40分
    許，經該署檢察官諭知交保新臺幣1 萬元，迄翌日96年12月
    7 日聲請人因覓保無著，改由檢察官諭知限制住居釋放；另
    後案則僅於96年12月6 日14時30分許，由臺北市政府警察局
    萬華分局偵查隊為聲請人制作調查筆錄，迄同日15時32分許
    詢問完畢，此後，聲請人並無隨案移送地檢署複訊之資料，
    而係由臺北市政府警察局萬華分局偵查隊以函送方式移送臺
    灣板橋地方法院檢察署偵辦，該署檢察官於收案後，亦未再
    傳喚聲請人到庭訊問，即逕向本院聲請簡易判決處刑，由此
    可見，聲請人自96年12月6 日4 時5 分為警查獲時起，迄同
    日19時40分許移由臺灣臺北地方法院檢察署檢察官訊問時止
    ，均經留置於臺北市政府警察局萬華分局，期間歷經二度訊
    問，及二次之採尿程序，此節亦可由臺北市政府警察局萬華
    分局解送人犯報告書法定障礙事由欄之在途解送期間處記載
    ：「1.逮捕至桂林所（06日04時50分），2.（06日13時30分
    至偵查隊）」等字觀之甚明，是以依前開二判決所認定聲請
    人之施用毒品時間，一為96年12月6 日4 時5 分為警採尿前
    回溯96小時內某時，另一則為96年12月6 日14時33分為警採
    尿前回溯96小時內某時，二案所認定之聲請人施用毒品之時
    間顯然重疊，經衡諸常情，聲請人於該段等待移由檢察官複
    訊之期間，應無可能於警方之監控下再行施用毒品之可能，
    由此推知，前開二案被告經先後二次採集之尿液經檢驗均呈
    甲基安非他命陽性反應之結果，極有可能係屬同一次施用毒
    品犯行所致，該案確經重複移送偵辦無誤，則聲請人所辯二
    案係為同一犯行所致，應堪採信。
四、又按同一案件繫屬於有管轄權之數法院者，應由繫屬在先之
    法院審判之，但經共同之直接上級法院裁定，亦得由繫屬在
    後之法院審判，刑事訴訴訟法第8 條定有明文，又依同法第
    8 條之規定不得為審判者，應諭知不受理之判決，刑事訴訟
    法第303 條第7 款亦定有明文，是以基於一事不再理原則，
    不得再為另一重複之判決，就該訴為重複判決部分，即屬判
    決違背法令，當然不生實質上之判決效力（參見最高法院89
    年度台非字第246 號裁判要旨），則依本件聲請人之聲請意
    旨，其係以本案即後案與前案為同一案件，為前案之起訴效
    力所及，原審法院未予諭知不受理判決應為不當等語為據，
    然此係後案判決適用法令有無違誤之問題，並非屬刑事訴訟
    法第420 條第1 項任何一款或同法第421 條規定之再審事由
    ，聲請人誤認據以提起再審，尚有誤會，揆諸前揭說明，依
    法應屬最高法院檢察署檢察總長審酌是否提起非常上訴予以
    救濟之範疇。此外，聲請人復未提出其他合於上開刑事訴訟
    法第420 條第1 項或同法第421 條規定之再審事由，本件再
    審之聲請即與法有違，應予駁回。
五、據上論斷，應依刑事訴訟法第434 條第1 項，裁定如主文。
中    華    民    國    98    年    4     月    27    日
                  刑事第二十二庭  法  官  徐  蘭  萍
上列正本證明與原本無異。
如不服本裁定，應於裁定送達後5日內向本院提出抗告狀。
                                  書記官  廖  美  紅
中    華    民    國    98    年    4     月    28    日


司法院資訊處製作；財團法人民間司法改革基金會備份。
